【裁判字號】    92,交聲,460
【裁判日期】    920623
【裁判案由】    交管條例聲異
【裁判全文】
臺灣板橋地方法院交通事件裁定                    九十二年度交聲字第四六號
    原處分機關  交通部公路總局臺北區監理所
    異  議  人
    即受處分人  乙○○
右列異議人因違反道路交通管理處罰條例案件，對於交通部公路總局臺北區監理所於
中華民國九十二年一月三日所為之裁決（原處分案號：北監五字第裁四○－ＣＧ00
00000號）聲明異議，本院裁定如左：
    主  文
原處分撤銷。
乙○○不罰。
    理  由
一、原處分機關以：異議人即受處分人乙○○於民國九十一年九月十六日上午五時四
    十六分，駕駛車號ＡＦ－五一二二號自用小客車，在台北縣土城市○○路與清水
    路口往中和方向，因「在行車速限五十公里，經測速時速六十六公里，超速十六
    里，未滿二十公里」之違規，為台北縣政府警察局交通隊執勤員警逕行舉發，因
    未依指定期限自動到案，爰依道路交通管理處罰條例第四十條第一項規定，裁處
    罰鍰新臺幣一千九百元，並依同條例第六十三條第一項記違規點數一點之處分。
二、異議意旨略謂：異議人於九十一年五月初，前往台北市○○路○段五一二號一樓
    之「財配通財務管理顧問有限公司」（下稱財配通公司）應徵上班，擔任司機工
    作，十餘天後，公司人員甲○○表示願與伊合夥經營公司，並要求伊擔任公司負
    責人，伊僅係掛名之負責人，公司購買之車號ＡＦ－五一二二號自用小客車亦登
    記在伊名下，然伊於九十一年六月底便離開公司，離職後數次要求公司將系爭車
    輛過戶改名，但該公司均置之不理，車籍資料亦無法取回，離職後沒有駕駛上開
    車輛，本件違規事實與伊無關，實際使用者係財配通公司人員等語。
三、按汽車駕駛人，行車速度，超過規定之最高時速，處新臺幣一千二百元以上二千
    四百元以下罰鍰，並予記違規點數一點，道路交通管理處罰條例第第四十條第一
    項，第六十三條第一項分別定有明文。次按，道路交通管理處罰條例第八十五條
    第二項、第三項規定：「本條例關於車輛所有人之處罰，如應歸責於車輛駕駛人
    者，處罰車輛駕駛人。本條例關於車輛駕駛人之處罰，如應歸責於車輛所有人者
    ，處罰車輛所有人。」；另違反道路交通管理事件統一裁罰基準及處理細則第二
    十四條規定：「逕行舉發違反道路交通管理事件，經汽車所有人依通知單之應到
    案日期前到案，並告知違規駕駛人姓名、身分證統一編號及住址者，處罰機關應
    即另行通知違規駕駛人到案依法處理；逾應到案日期，處罰機關應依本條例第八
    十五條第三項規定處罰該汽車所有人。」由以上規定可知，道路交通管理處罰條
    例對於交通違規事件之處罰對象，究為汽車駕駛人或車輛所有人，原則上均有明
    文規定，但違規情形係應歸責於車輛所有人（原應處罰汽車駕駛人）或汽車駕駛
    人（原應處罰車輛所有人），則應例外處罰此「應歸責者」。至於交通違規事件
    是否應歸責於他人，究屬例外情形，基於行政行為具有公信力之推定，原受處罰
    人應陳述其事實，並提供相關證據方法以資審認。本件違規車輛即ＡＦ－五一二
    二號自用小客車之登記所有人為「異議人乙○○」，原處分機關就舉發單位逕行
    舉發之違規事件，對異議人進行如上之裁罰，固符合前揭規定，惟異議人抗辯系
    爭車輛之實際所有人及使用人為財配通公司，其於九十一年六月底離開公司後即
    未駕駛該車等語。倘異議人所述為真，則本件交通違規事件，終局應受處罰者係
    車輛之實際使用人即財配通公司，而非異議人，因此本件首應審究者，在於異議
    人上開所辯是否屬實乙節，合先敘明。
四、經查，異議人名下ＡＦ－五一二二號自用小客車於九十一年九月十六日上午五時
    四十六分，在台北縣土城市○○路與清水路口往中和方向行車速限五十公里路段
    ，以時速六十六公里，超速十六里行駛之事實，有台北縣政府警察局北縣警交字
    第ＣＧ0000000號通知單一紙、測速採證照片二紙在卷可稽，固屬實在。
    又本院依職權調閱本院九十二年度交聲字第三九六號異議人乙○○聲明異議卷，
    經核閱該卷內資料，發現「財配通公司」係於九十年六月二十九日登記設立，負
    責人為黃泓霖，股東為許建宏、王英韜、江文龍、陳玉郎；於九十一年五月十七
    日公司負責人變更為異議人乙○○，股東除許建宏變更為江美玲外，其餘均相同
    ；再於九十一年八月二十九日公司負責人變更為楊天池，股東並未變更，此有台
    北市政府九十二年三月七日府建商字第０九二０六一四五九號函及所附財配通公
    司設立、變更登記表及董事股東名單附於該卷可稽，可知異議人於九十一年五月
    十七日起至同年八月二十九日擔任該公司負責人，核與異議人陳述其在財配通公
    司僅上班二、三個月即辭職離開之情形大致相符。此外，異議人在該案提出之「
    華泰商業銀行古亭分行」活期存款存褶（戶名為財配通公司，帳號為三七０八之
    四號），顯示該帳戶於九十一年七月間解約，有存褶簿影本一件附卷可參，是異
    議人辯稱：其自九十一年七月間即離開財配通公司等語，尚有所據。且證人江文
    龍亦於該案到庭證稱：「我是股東，大概出資十幾萬元，我只看過異議人一次，
    因為我不負責公司業務，所以異議人何時離開公司並不清楚，也不知道本件系爭
    車輛之事。」等語（見該卷九十二年三月二十六日訊問筆錄），可知股東江文龍
    與擔任負責人之異議人並不相識，對於異議人相關情況亦不知悉，是異議人辯稱
    其應證人甲○○之邀請，掛名擔任公司負責人等語，核與證人之證述相符，亦有
    所據。又證人甲○○到庭證稱：「我先前開設徵信社，還有一些舊案件，所以找
    異議人合夥開設公司，由異議人擔任董事長，另有江美玲、王英韜、江文龍、陳
    玉郎、楊天池等人擔任股東，在公司牌照尚未核准下來時，公司就購買ＡＦ－五
    一二二號自用小客車，異議人於九十一年八月間離開公司，就沒有再開這部車，
    由公司其他業務員使用，這部車輛是公司之交通工具。異議人離開後，我找楊天
    池擔任負責人，所以這些罰單不是異議人開車造成的，而是其他業務駕駛違規的
    ，業務員有一位叫楊智雄，他駕駛最久，其他人不記得。」等語（見該卷九十二
    年三月二十六日訊問筆錄）。再者，系爭車輛之前所有人即證人高金樹到庭證稱
    ：「我是ＡＦ－五一二二號自用小客車之前任車主，後來范揚鵬介紹甲○○等人
    向我買車，甲○○與異議人均曾前來向我接洽，我不知道他們公司內部之事，也
    不知道誰在用車。」等語（見該卷九十二年三月二十六日訊問筆錄），可知系爭
    車輛由證人高金樹出賣予財配通公司，而異議人與證人甲○○等人均曾代表該公
    司向證人高金樹接洽，異議人辯稱系爭車輛係財配通公司購買使用等語，足堪採
    信。至於原處分機關表示異議人曾於九十一年五月十八日及同年六月六日駕駛系
    爭車輛違規，經警以公警局交字第Ｚ00000000號、Ｚ00000000
    號違規舉發通知單當場舉發，其上均有異議人之簽名，故異議人所辯不實云云，
    查異議人對於其駕駛系爭車輛於前開時地違規，為警當場舉發，並在違規舉發通
    知單上簽名之情，均供認不諱，惟前開違規事件之發生時間係於九十一年五月十
    八日及同年六月六日，均在異議人離開財配通公司之前，尚難以此推翻異議人所
    稱其於九十一年七、八月間離開公司後，即未駕駛系爭車輛之事實，故原分機關
    前揭說明，不足以推翻異議人之抗辯。從而，異議人之聲明異議內容，核與上開
    證人所述及相關證據資料所顯示之情節相符，所辯應可採信。
五、綜上所述，本件違規車輛之所有人雖登記為異議人，然遭舉發之駕駛人及終局應
    歸責處罰者是否確為異議人，實難遽予認定，此外復查無異議人確有違反道路交
    通管理處罰條例之事實，原處分未予詳查，遽予裁罰，尚有未洽，本件異議為有
    理由，原處分應予撤銷，另諭知異議人不罰，以期適法。
據上論斷，應依道路交通管理處罰條例第八十七條第二項，道路交通案件處理辦法第
二十條，裁定如主文。
中      華      民      國    九十二    年      六      月    二十三    日
                                        臺灣板橋地方法院交通法庭
                                            法  官  鄭  水  銓
又正本證明與原本無異。
如不服本裁定應於送達後五日內向本院提出抗告狀。
                                            書記官  謝  明  倫
中      華      民      國    九十二    年      六      月    二十三    日


司法院資訊處製作；財團法人民間司法改革基金會備份。
